臺灣彰化地方法院刑事判決　　　　　　 96年度簡上字第280號
上　訴　人
即　被　告　甲○○
　　　　　　乙○○
上列上訴人等因賭博案件，不服本院彰化簡易庭九十六年度彰簡
字第九八０號中華民國九十六年十月二十九日第一審簡易判決（
原檢察官聲請簡易判決處刑案號：九十六年度偵字第七一五一號
），本院管轄第二審合議庭判決如下︰
    主  文
原判決撤銷。
甲○○共同意圖營利，聚眾賭博，累犯，處有期徒刑參月，如易
科罰金，以新臺幣壹仟元折算壹日。扣案之麻將牌壹副、搬風大
骰子壹個、小骰子參個及抽頭金新臺幣壹仟伍佰元均沒收。
乙○○共同意圖營利，聚眾賭博，處有期徒刑貳月，如易科罰金
，以新臺幣壹仟元折算壹日。扣案之麻將牌壹副、搬風大骰子壹
個、小骰子參個及抽頭金新臺幣壹仟伍佰元均沒收。
    犯罪事實
一、甲○○曾於民國九十四年間，因賭博案件，經本院彰化簡易
    庭判處有期徒刑四月確定，甫於九十四年十一月十五日易科
    罰金執行完畢。其竟仍不知悔改，與乙○○共同基於意圖營
    利，供給賭博場所及聚眾賭博之犯意聯絡，自九十六年五月
    底某日起，提供彰化縣和美鎮○○里○○○街二十三號二樓
    租屋處為賭博場所，並提供賭具麻將一副，供賭客以每底新
    台幣（以下同）二百元、每台五十元，若一家自摸，則其他
    三家都須付一底二百元賭資及台數之賭資給自摸之人，如胡
    牌則放炮之人至少要給一底二百元加上台數的錢給胡牌者之
    方式賭博財物，並約定每四圈（即一將）賭客共須支付五百
    元作為抽頭金，賭客每自摸一次須支付一百元作為抽頭金。
    嗣於同年六月一日下午，適有賭客楊淑敏、謝惠美、呂瓊珍
    、呂秀卿等四人（均經警方依違反社會秩序維護法移送法院
    裁處），在該賭場賭麻將，於同日下午五時五十分許經警持
    搜索票進入該賭場內搜索，而為警查獲，並扣得麻將牌一付
    、搬風大骰子一個及小骰子三個及抽頭金一千五百元。
二、案經彰化縣警察局和美分局報請臺灣彰化地方法院檢察署檢
    察官聲請簡易判決處刑。
    理    由
一、訊據上訴人即被告甲○○（以下簡稱被告甲○○）、乙○○
    （以下簡稱被告乙○○）雖均矢口否認有何上開賭博犯行，
    被告甲○○辯稱：查獲地點係乙○○承租居住用，其僅至該
    處一星期，當天僅係朋友聚會，且警察進入時並無任何人在
    賭博，故其不可能有抽頭之行為；況其平常即有正當工作，
    靠自身勞力幫便當店送便當，並以此收入維持家庭開銷及二
    名子女教育費用，因此其實無可能分身從事營利賭博之行為
    ，故請求撤銷原判決，為被告無罪之諭知云云；又被告乙○
    ○辯稱：查獲地點係其居住用，並非「公眾得出入之場所」
    ，此與賭博罪之構成要件不符，且衡情朋友聚會於私人住處
    以打麻將消遣，乃常有之事，實不能以查獲打麻將工具即遽
    認其有此犯行，況且其並無任何抽頭行為，且無任何證據證
    明其有抽頭，故其應無涉犯此部分犯行，故請求撤銷原判決
    ，為被告無罪之諭知云云。
二、經查，證人謝惠美於檢察官訊問時證稱：（問：為何在警局
    說有抽頭？）（點頭）（問：到底是否有如在警局筆錄說的
    抽頭方式？）有一些是要用來吃飯，就是五百元乙○○拿去
    買東西給我們吃，其中一千元我放在身上當賭資。（問：甲
    ○○、乙○○另外買東西給你吃，是否還要另外給錢？）不
    用，就是用抽頭金的錢去買。（問：當天是否有人自摸？）
    當天我沒有自摸，有自摸的人就拿出一百元。（問：當天抽
    頭金如何算？）如警局筆錄所說，自摸一次抽一百元，每一
    件抽頭五百元；又證人呂秀卿、呂瓊珍、楊淑敏三人先則於
    檢察官訊問時證稱被告二人並無抽頭，惟嗣後於檢察官訊問
    時又證稱：（問：是否有抽頭金的事，是否就是如警局所言
    ？）證人呂秀卿答：是，就如在警局所言，有抽頭金的事；
    證人呂瓊珍、楊淑敏亦均答：是。（均問：為何剛不說實話
    ？）證人謝惠美、呂秀卿、呂瓊珍、楊淑敏均答：因為甲○
    ○守寡，還要帶三個小孩，目前是在打掃賺錢等語。又證人
    楊淑敏於警詢中即證稱：（問：你們四人聚賭有無抽頭金？
    如何抽頭？）有抽頭金，賭客每自摸一次就要放一百元在桌
    上，每四圈（一將）共須抽頭五百元。（問：抽頭金五百元
    由何人收取？）乙○○在場就由乙○○收，甲○○在場就由
    甲○○收。（問：上述賭博地點據你所知約經營多久？）大
    約一個禮拜至十天左右等語；證人呂秀卿於警詢中證稱：（
    問：你們四人聚賭有無抽頭金？無何抽頭？）有抽頭金，賭
    客每自摸一次就要放一百元在桌上，每四圈（一將）共須抽
    頭五百元。（問：抽頭金五百元由何人收取？）由小燕（當
    場指認甲○○）收取。（問：你前後去過上述查獲地賭博幾
    次？每次去都打多久？）共二次，第一次是昨天下午十三時
    許去打了三將（十二圈），今天約下午一時三十分去打了三
    將（十二圈）。（問：上述賭博地點據你所知約經營多久？
    你如何知道該據點有在賭博？）我不知道。是我一個朋友介
    紹說小燕家有在打麻將，跟我報住址收我去那邊玩等語；又
    證人謝惠美於警詢中證稱：（問：你們四人聚賭有無抽頭金
    ？如何抽頭？）有抽頭金，賭客每自摸一次就要放一百元在
    桌上，每四圈（一將）共須抽頭五百元。（問：今日你們四
    人共打了幾將？）我們共打了三將。（問：上述賭博地點據
    你所知約經營多久？你如何知道該據點有在賭博？）我不知
    道。是我在賭博的朋友告訴我說：蔡先生家有賭博麻將，所
    以我才前往賭博等語，核與被告乙○○於警詢第一次筆錄中
    供述：賭客每自摸一次就會放一百元在桌上，每一將（四圈
    ）則會放三百至五百元，他們今日約打了二、三將。（問：
    二、三將的抽頭金共多少錢？）共多少我不清楚，我叫謝惠
    美幫我代收，等一下要吃東西。（問：據警方今日所查獲的
    賭客筆錄上供述，在你與甲○○住處打一底二百元一台五十
    元的麻將，每自摸一把就要放一百元，每打一將就要放五百
    元在桌上，由你們收取當作拿去買飯、麵、飲料等物的費用
    ，是否屬實？）屬實，如果賭到晚上六至八點後我會用剩餘
    的錢請大家吃宵夜。（問：為何賭客說是你與甲○○輪流收
    取每將放在桌上的五百元？）若我不在家，甲○○就會幫我
    去收取每將放在桌上的五百元等語相符，再被告甲○○於警
    詢中即供稱：我有在場，我目前住在該處，我朋友在二樓後
    方房間打麻將，我買好便當跟麵回來給他們吃，我跟乙○○
    沒有抽頭，是賭客每自摸一次就會放一百元在桌上，每一將
    （四圈）則會放五百元，今日他們共打了三將，總共抽頭一
    千五百元等語，足認被告二人所辯顯均係事後卸責之詞，不
    足採信，此外並有麻將牌一副、搬風大骰子一個、小骰子三
    個及抽頭金一千五百元扣案可資佐證，是以本件被告二人賭
    博犯行事證已臻明確，堪予認定。
三、按刑法第二百六十八條規定之「供給賭博場所」，係指提供
    特定處所供人從事賭博行為而言；所稱「聚眾賭博」，係指
    聚集不特定人參與賭博之行為。本件被告二人共同基於營利
    之意圖，提供被告乙○○所承租位在彰化縣和美鎮○○○街
    二十三號二樓供賭客至該址以麻將牌賭博財物之行為，自與
    刑法第二百六十八條之意圖營利供給賭博場所罪及聚眾賭博
    罪之構成要件相當。核被告甲○○、乙○○二人所為，均係
    犯刑法第二百六十八條前段之意圖營利供給賭博場所罪、同
    法條後段之意圖營利聚眾賭博罪。被告二人就上開意圖營利
    供給賭博場所罪及意圖營利聚眾賭博罪，均互有犯意聯絡及
    行為分擔，為共同正犯。又按刑事法若干犯罪行為態樣，本
    質上原具有反覆、延續實行之特徵，立法時既予特別歸類，
    定為犯罪構成要件之行為要素，則行為人基於概括之犯意，
    在密切接近之一定時、地持續實行之複次行為，倘依社會通
    念，於客觀上認為符合一個反覆、延續性之行為觀念者，於
    刑法評價上，即應僅成立一罪，學理上所稱「集合犯」之職
    業性、營業性或收集性等具有重複特質之犯罪均屬之，例如
    經營、從事業務、收集、販賣、製造、散布等行為概念者是
    （最高法院九十五年度臺上字第一０七九號判決要旨參照）
    。是本件被告自九十六年五月底某日起至同年六月一止於密
    切之時間，先後多次，在前址意圖營利，供給賭博場所及聚
    眾賭博之行為，分別係基於同一之意圖營利經營賭博場所為
    業務之犯意，而反覆所為者，無非執行業務所當然，於行為
    概念上，應認屬包括一罪。又被告二人以一行為同時觸犯意
    圖營利供給賭博場所罪及聚眾賭博罪等二罪名，為想像競合
    犯，依刑法第五十五條之規定，應從一情節較重之意圖營利
    聚眾賭博罪處斷。又被告甲○○曾於九十四年間，因賭博案
    件，經本院彰化簡易庭判處有期徒刑四月確定，甫於九十四
    年十一月十五日易科罰金執行完畢，此有臺灣高等法院被告
    前案紀錄表及臺灣彰化地方法院檢察署刑案查註紀錄表在卷
    可稽，其於有期徒刑執行完畢，五年內故意再犯有期徒刑以
    上之本罪，為累犯，應依刑法第四十七條第一項之規定加重
    其刑。原審判決論以被告二人意圖營利聚眾賭博罪刑，固非
    無見，被告上訴意旨主張原審量刑過重，雖無理由，然被告
    二人係共同正犯，原判決於主文就被告二人均未為「共同」
    之記載，所引用法條亦未引用刑法第二十八條，又扣案之五
    千六百元依證人所述及卷內證據以觀，得以證明為抽頭金者
    僅一千五百元，其餘則為賭客之賭資，原審將扣案之五千六
    百元均認定為抽頭金，並依刑法第三十八條第一項第三款犯
    罪所得諭知沒收，均尚有未洽，自應將原審判決撤銷改判。
    爰審酌被告二人之素行、本案犯罪之動機、目的、手段及供
    給賭博場所聚眾賭博，易助長社會僥倖心理，影響正常之社
    會經濟活動，暨其經營之時間長短、獲取之利益、犯後之態
    度等一切情狀，分別量處如主文第二項、第三項所示之刑，
    並均依刑法第四十一條第一項前段之規定諭知以新台幣一千
    元折算一日之易科罰金折算標準，以示懲儆。又扣案之麻將
    牌一付、搬風大骰子一個及小骰子三個均係被告乙○○所有
    ，供被告二人聚眾賭博所用之物，均應依刑法第三十八條第
    一項第二款諭知沒收；又抽頭金一千五百元係被告二人犯罪
    所得之物，應依刑法第三十八條第一項第三款諭知沒收。另
    扣案之現金四千一百元，被告二人均否認為其所有，而其餘
    在場之賭客楊淑敏、謝惠美、呂瓊珍、呂秀卿四人亦無一能
    證實該四千一百元與被告二人抽頭金有關，此外復查無其他
    證據足以證明查扣之四千一百元為被告二人犯罪所得之抽頭
    金，故無從於本案諭知沒收，附此敘明。
據上論斷，應依刑事訴訟法第四百五十五條之一第一項、第三項
、第三百六十九條第一項前段、第三百六十四條、第二百九十九
條第一項前段，刑法第二十八條、第二百六十八條、第四十七條
第一項、第五十五條、第四十一條第一項前段、第三十八條第一
項第二款、第三款，刑法施行法第一條之一第一項、第二項前段
，判決如主文。
本件經檢察官蔡曉崙到庭執行職務。
中　　華　　民　　國　　96　　年　　12　　月　　28　　日
                        臺灣彰化地方法院刑事第二庭
                            審判長法官  石馨文
                            法      官  黃齡玉
                            法      官  尚安雅
以上正本證明與原本無異。
本判決不得上訴。
中　　華　　民　　國　　96　　年　　12　　月　　31　　日
                            書  記  官  洪年慶
附錄本案論罪科刑法條全文：
刑法第二百六十八條：
意圖營利，供給賭博場所或聚眾賭博者，處三年以下有期徒刑，
得併科三千元以下罰金。
